臺灣高等法院刑事判決
94年度上訴字第3044號
上　訴　人
即　被　告　甲○○
上列上訴人，因違反毒品危害防制條例案件，不服臺灣板橋地方
法院94年度訴字第920號，中華民國94年8月4日第一審判決（起訴
案號：臺灣板橋地方法院檢察署94年度核退毒偵字第750號；及移
送本院併辦臺灣臺北地方法院檢察署94年度毒偵字第2126號），
提起上訴，本院判決如下：
    主    文
原判決撤銷。
甲○○連續施用第一級毒品，處有期徒刑玖月；扣案之第一級毒
品海洛因壹包（驗餘淨重零點貳柒公克）及第一級毒品海洛因伍
包（毛重點公克、淨重貳點公克），沒收銷燬之。又連續
施用第二級毒品，處有期徒刑陸月；扣案之第二級毒品安非他命
壹包（毛重貳點公克、淨重貳點壹公克）沒收銷燬之。定應執
行有期徒刑壹年。扣案之第一級毒品海洛因壹包（驗餘淨重零點
貳柒公克）及第一級毒品海洛因伍包（毛重點公克、淨重貳
點公克），與第二級毒品安非他命壹包（毛重貳點公克、淨
重貳點壹公克），均沒收銷燬之。
    事　　實
一、甲○○前於民國90年間因施用毒品案件，經依臺灣臺北地方
    法院91年度毒聲字第277號裁定送觀察、勒戒後，認有繼續
    施用毒品之傾向，臺灣臺北地方法院乃以91年度毒聲字第
    916號裁定令入戒治處所施以強制戒治，嗣因執行強制戒治
    成效及格，無繼續戒治之必要，該院以91 年度毒聲字第
    2441號裁定停止戒治，所餘期間付保護管束，於92年2月10
    日釋放出所，該停止戒治付保護管束期間於92年5月10日期
    滿後，由臺灣臺北地方法院檢察署檢察官以92年度戒毒偵字
    第85號為不起訴處分確定。詎仍不思戒絕毒癮，復基於連續
    施用第一級毒品海洛因及施用第二級毒品安非他命之概括犯
    意，於93年底某日至94年7月19日下午4時許止，為下列犯行
    ：
（一）先於94年2月4日晚間某時許，在臺北縣永和市○○○路○
      段不詳友人住處內，以將第二級毒品安非他命置於玻璃球
      中加熱燒烤產生煙霧吸聞之方式施用第二級毒品安非他命
      一次，另於翌日凌晨二時許，在同上處所，以將第一級毒
      品海洛因置於香菸內點燃吸聞之方式施用第一級毒品海洛
      因一次。嗣於94年2月5日下午2時30分許，在臺北縣永和
      市○○○路○段165號前為警查獲，並扣得第一級毒品海洛
      因一包（驗餘淨重0.27公克），而得悉上情。
（二）嗣仍繼續施用第一級及第二級毒品，其最後一次於94年7
      月19日下午4時許，在其台北縣新店市○○里○○街18號4
      樓住處的廁所將海洛因摻入香煙後施用，經人檢舉復由員
      警於其住處緝獲，並從其身上搜出扣得第一級毒品海洛因
      五包（毛重3.3公克、淨重2.3 公克）及第二級毒品安非
      他命一包（毛重2.3公克、淨重2.1公克），而得悉上情。
二、案經臺北市政府警察局信義分局報請臺灣板橋地方法院檢察
    署檢察官偵查起訴，及臺灣台北地方法院檢察署檢察官移送
    本院併辦。
　　理    由
一、本件上訴人即被告甲○○經本院合法傳喚，而無正當理由不
    到庭，惟查上揭犯罪事實欄一（一）之犯行，業據被告迭於
    警詢、偵查中及原審訊問時自白不諱（見臺灣板橋地方法院
    檢察署94年度核退毒偵字第750號偵查卷第20頁、同署94年
    度毒偵字第1225號偵查卷第4頁及原審94年5月31日準備程序
    筆錄），而其於94年2月5日下午5時40分許，經警採集其尿
    液送驗結果，確呈安非他命類陽性反應及鴉片類陽性反應，
    此有臺北市政府警察局偵辦毒品案件尿液檢體委驗單影本及
    臺灣尖端先進生技醫藥股份有限公司濫用藥物檢驗報告各一
    紙附卷可稽（見同署94年度核退毒偵字第750號偵查卷第6頁
    、第7頁）。又被告於前述時間、地點為警查扣之白色粉末
    一包，經鑑驗結果，檢出含有第一級毒品海洛因成分（驗餘
    淨重0.27公克），此有法務部調查局94年5月18日調科壹字
    第060009792號鑑定通知書1紙存卷足憑（見原審卷第23頁）
    ，所含毒品成份與被告尿液中檢出毒品反應相符，足認被告
    自白與事實相符，其此部分犯行事證明確，洵堪認定。
二、另上揭有關事實欄一 (二)之犯行部分，業經被告甲○○於
    警詢及偵查中自承在卷（見94年偵字第2126號卷第8頁、第9
    頁、第35頁）；並於94年7月19日經警採集其尿液送驗結果
    ，確呈安非他命類陽性反應及鴉片類陽性反應，此有臺北市
    政府警察局偵辦毒品案件尿液檢體委驗單影本及臺灣尖端先
    進生技醫藥股份有限公司濫用藥物檢驗報告各1紙附卷可稽
    （同上偵卷45頁、第47頁）。又被告於前述時間、地點為警
    查扣第一級毒品海洛因五包（毛重3.3公克、淨重2.3 公克
    ）及第二級毒品安非他命一包（毛重2.3公克、淨重2.1 公
    克）於扣押物清單及其附照片在卷可按（見同上偵卷第15
    頁、第18頁、第19頁、），復經台北市大安分局警備隊毒品
    初步檢驗報告，及法務部調查局94年9月20日調科壹字第
    020007385號鑑定通知書1紙。均呈海洛因及非他命之結果反
    應於卷可稽（見同上偵卷第16頁、第17頁、及本院附卷），
    足認被告自白與事實相符，其此部分犯行事證明確，洵堪認
    定。此外，並有臺灣臺北地方法院檢察署檢察官92年度戒毒
    偵字第85號不起訴處分書一件（見同署94年度核退毒偵字第
    750號第45頁）及本院被告前案紀錄表一份在卷可按。本案
    事證明確，被告於強制戒治處分執行完畢釋放出所後，五年
    以內再犯本案施用第一級毒品及施用第二級毒品等犯行堪予
    認定，應予依法論罪科刑。
三、論罪部分：
（一）核被告所為，係犯毒品危害防制條例第10條第1項之施用
      第一級毒品罪及同條第二項之施用第二級毒品罪。被告施
      用第一級毒品海洛因前、後非法持有第一級毒品海洛因之
      低度行為以及施用第二級毒品安非他命前非法持有第二級
      毒品安非他命之低度行為，應分別為其施用各該毒品之高
      度行為所吸收，均不另論罪。又被告先後多次施用第一級
      毒品海洛因及施用第二級毒品安非他命犯行，時間緊接，
      方法相同，觸犯構成要件相同之罪名，顯係基於概括犯意
      為之，為連續犯，應各依刑法第56條規定以一罪論並加重
      其刑。另被告所犯上開二罪間，犯意各別，罪名有異，應
      予分論併罰。
（二）另臺灣台北地方法院檢察署檢察官以94年度偵字第2126號
      移送本院併辦被告連續施用第一級毒品及第二級毒品犯行
      部分（即事實欄一（二）部分），雖未據起訴，然此與前
      開已起訴事實欄一（一）部分，有連續犯之裁判上一罪關
      係，本院自應併予審究，併予敘明。
四、撤銷改判及科刑：
（一）原審以被告甲○○犯罪事實欄一（一）施用第一級毒品海
      洛因及第二級品安非他命部分，以罪證明確而予論罪科科
      ，原非無見。惟就犯罪事實欄一（二）連續施用第一級毒
      品海洛因及第二級毒品安非他命之移送本院併辦部分，與
      原審論罪部分係連續犯之裁判上一罪關係，本為起訴效力
      所及，原審未及審理，容有未洽。被告上訴空言指摘原判
      決不當，固無理由，惟原判決既有上揭可議，自應由本院
      加以撤銷改判。爰審酌被告時值年輕，不知珍惜時光經營
      人生願景，前已因施用毒品，獲得不起訴處分之寬典，仍
      不能戒除毒癮，再次漠視法令禁制而犯本罪，惟其施用毒
      品所生危害，實以自戕身心健康為主，對於他人生命、身
      體、財產等法益，尚無明顯而重大之實害，暨其施用毒品
      之次數、犯罪後坦承犯行之態度等一切情狀，分別量處如
      主文第二項所示之刑，並定應執行刑，以示懲儆。
（二）又扣案之第一級毒品海洛因一包（驗餘淨重0.27公克），
      及第一級毒品海洛因五包（毛重3.3公克、淨重2.3 公克
      ）與第二級毒品安非他命一包（毛重2.3公克、淨重2.1公
      克），不問屬於犯人與否，應依毒品危害防制條例第18條
      第1項前段規定沒收銷燬之。
五、另被告經合法傳喚無正當理由不到庭，爰不待其陳述逕行判
    決，併予敘明。
據上論斷，應依刑事訴訟法第370條但書、第369條第1項前段、
第364 條、第299條第1項前段、第371條，毒品危害防制條例第
10條第1項、第2項、第18條第1項前段，刑法第11條前段、第56
條、第51條第5款，判決如主文。
本案經檢察官周誠南到庭執行職務
中　　華　　民　　國　　94　　年　　11　　月　　22　　日
　　　　　　　　　刑事第七庭  審判長法　官 蔡 秀 雄
　　　　　　　　　　　　　　　　    法　官 周 煙 平
　　　　　　　 　 　　　　　　　　　法　官 蔡 光 治
以上正本證明與原本無異。
施用第一級毒品部分如不服本判決，應於收受送達後十日內向本
院提出上訴書狀，其未敘述上訴之理由者並得於提起上訴後十日
內向本院補提理由書（均須按他造當事人之人數附繕本）。
施用第二級毒品部分不得上訴。
                                    書記官 陳 韋 杉
中　　華　　民　　國　　94　　年　　11　　月　　24　　日
附錄本案論罪科刑法條全文：
毒品危害防制條例第10條
施用第一級毒品者，處 6 月以上 5 年以下有期徒刑。
施用第二級毒品者，處 3 年以下有期徒刑。
